【裁判字號】    97,易,1126
【裁判日期】    970827
【裁判案由】    詐欺
【裁判全文】
臺灣彰化地方法院刑事判決              97年度易字第1126號
公  訴  人  臺灣彰化地方法院檢察署檢察官
被      告  丁○○原名謝正一.
上列被告因詐欺案件，經檢察官聲請以簡易判決處刑（97年度偵
字第3033號），本院員林簡易庭認為不宜逕以簡易判決處刑，簽
移由本院改依通常程序審理（97年度員簡字第364 號），本院依
簡式審判程序判決如下：
    主  文
丁○○幫助意圖為自己不法之所有，以詐術使人將本人之物交付
，處有期徒刑陸月，如易科罰金，以新臺幣壹仟元折算壹日；減
為有期徒刑月，如易科罰金，以新臺幣壹仟元折算壹日。
    事  實
一、丁○○明知個人之帳戶關係自身信用，具有一身專屬性質，
    而在金融機構開立帳戶並無特殊條件限制，一般人均係使用
    自己之帳戶，使用他人之帳戶常與財產犯罪密切相關，而可
    預見收取帳戶之目的係欲隱匿真實身分，以供他人進行詐欺
    犯罪所用，其經由網路聊天認識乙○○（綽號「小朱」，業
    經臺灣高雄地方法院以96年度訴字第4352號判決處有期徒刑
    1 年8 月在案）後，竟基於幫助詐欺取財之不確定故意，依
    乙○○指示收購金融卡及存簿；丁○○嗣於民國96年4 月初
    某日，在UTHome聊天室網路見丙○○（業經臺灣高雄地方法
    院以同上判決處有期徒刑4 月在案）刊登「缺錢」等語之文
    章，即向丙○○表示可交付金融帳戶換取現金，並與丙○○
    相約於96年4 月11日至同年月16日間某日，在臺中市○○區
    ○○路上某家7-ELEVEN超商外見面，以新臺幣（下同）3,00
    0 元為對價收購丙○○所申設之合作金庫商業銀行中港分行
    帳號0000000000000 號帳戶之存摺、金融卡（含密碼）、印
    章、身分證影本；丁○○嗣即將上開帳戶之存摺、金融卡、
    印章、身分證影本等物托運空軍一號客運車，寄送予乙○○
    。乙○○及其所屬之詐欺集團成員（均無證據足證係兒童或
    少年）取得上開帳戶資料後，即以之為詐欺取財之工具，共
    同意圖為自己不法之所有，並基於詐欺取財之犯意聯絡，於
    96 年4月16日上午10時許，推由1 人自稱係「臺北富邦銀行
    小姐」，撥打電話予甲○○，佯稱：甲○○之帳戶遭凍結，
    需將存款匯入上揭丙○○帳戶保存等語，致甲○○陷於錯誤
    ，於96年4 月20日匯款30萬元至上揭帳戶內，以此方式詐欺
    取財得手。
二、案經甲○○訴由高雄市政府警察局左營分局報告臺灣高雄地
    方法院檢察署檢察官呈請臺灣高等法院檢察署檢察長移轉臺
    灣彰化地方法院檢察署檢察官偵查後，聲請以簡易判決處刑
    。
    理  由
一、本件被告丁○○所涉為死刑、無期徒刑、最輕本刑為3 年以
    上有期徒刑或高等法院管轄第一審案件以外之罪，並於本院
    行準備程序時就被訴事實為有罪之陳述，本院合議庭依刑事
    訴訟法第273 條之1 第1 項規定，裁定改由受命法官獨任行
    簡式審判程序，先予敘明。
二、上揭犯罪事實，業據被告於警詢、偵查及本院審理時坦承不
    諱（見警卷、97年度偵字第3033號卷第12頁、本院97年8 月
    13日準備程序及審判筆錄），核與證人即被害人甲○○、證
    人乙○○、丙○○證述情節相符（見警卷、本院97年8 月13
    日審判筆錄），並有合作金庫銀行存款憑條、合作金庫商業
    銀行中港分行96年8 月7 日合金港存字第0960003514號函附
    丙○○上開帳戶新開戶建檔登錄單、金融卡申請書、交易明
    細表各1 份在卷可稽（均見警卷），足認被告自白與事實相
    符。再者，近來類如刮刮樂、退稅、中獎、代工及盜刷信用
    卡轉帳等詐騙案件層出不窮，詐騙集團多利用他人之人頭帳
    戶為匯款出入帳戶，不僅廣為媒體所披載，亦經政府各機關
    一再宣導提醒注意，並在金融機構內或所設自動提款機置有
    警示標語或轉帳警示畫面，再衡諸現今社會資訊流通之普及
    程度，顯見倘有陌生人不以自己名義申請開立帳戶，反向不
    特定人收取金融機構帳戶使用，必當懷疑其收取帳戶之目的
    即在於遂行詐取財物等不法犯行；被告前將自己之帳戶出售
    予他人後（該部分犯行業經本院以96年度員簡字第415 號判
    決處有期徒刑6 月，減為有期徒刑3 月確定），復進而為乙○○收取上揭丙○○之帳戶，圖取轉賣帳戶之價差，顯見被
    告可預見向其購買上開帳戶之乙○○等人將該帳戶用以實施
    詐欺犯行，且該人利用上開帳戶詐取財物，並未違背被告本
    意，是被告主觀上應具有幫助他人詐取財物之不確定故意甚
    明。綜上，本件事證明確，被告犯行洵堪認定，應依法論科
    。
三、論罪科刑之理由
  (一)查乙○○與其所屬詐騙集團成員共同基於為自己不法所有之
    犯意，以詐術使被害人甲○○陷於錯誤，而交付財物，核渠
    等所為，均係犯刑法第339 條第1 項詐欺取財罪。又按刑法
    上之幫助犯，係指以幫助之意思，對於正犯資以助力，而未
    參與實施犯罪之行為者而言（最高法院49年臺上字第77號判
    例參照），本件被告提供上開丙○○帳戶之存摺、印章、提
    款卡（含密碼）等物予乙○○，供乙○○所屬詐騙集團為前
    揭詐欺取財犯行之工具，顯係基於幫助他人詐欺取財之犯意
    為之，且依卷存證據所示，被告僅於收購帳戶後轉賣予乙○○，並無親自參與詐欺被害人或提領贓款之詐欺取財構成要
    件行為，業經本院調閱臺灣高雄地方法院96年度訴字第4352
    號卷核閱該卷所附證人乙○○、丙○○證述、通訊監察譯文
    等無誤；被告提供帳戶予他人之行為，屬刑法詐欺取財罪構
    成要件以外之行為，其既以幫助他人犯罪之意思而參與犯罪
    構成要件以外之行為，在無證據證明被告係以正犯而非以幫
    助犯之犯意參與犯罪之情形下，依上開說明，應認其所為係
    幫助犯而非正犯行為。
  (二)核被告所為，係犯刑法第30條第1 項、第339 條第1 項幫助
    詐欺取財罪。被告係幫助他人詐欺取財，屬幫助犯，爰依刑
    法第30條第2 項規定，減輕其刑。爰審酌被告任意提供自己
    所開立之帳戶予不法份子使用，且其提供帳戶之行為非僅幫
    助詐騙者遂行詐財目的，同時減少詐欺者遭查獲之風險，愈
    使其肆無忌憚，加深犯罪之猖獗，致使社會經濟遭受重大危
    害，並審酌被害人遭詐騙金額為30萬元，損失非微，被告迄
    未與被害人達成和解並賠償損害，惟其坦承犯行，態度尚佳
    ，暨其犯罪動機、智識程度等一切情狀，量處如主文所示之
    刑，並諭知易科罰金之折算標準，以資懲儆。
  (三)按犯罪在96年4 月24日以前者，所宣告之有期徒刑、拘役或
    罰金，除中華民國九十六年罪犯減刑條例另有規定外，減其
    刑期或金額二分之一，同條例第2 條第1 項第3 款定有明文
    。本件被告所幫助之正犯之犯罪時間在96年4 月24日以前，
    所犯刑法第339 條第1 項詐欺取財罪，雖屬同條例第3 條第
    1 項第15款所列之罪，惟宣告刑未逾有期徒刑1 年6 月，尚
    無不得減刑之例外情形，應依上開規定減其宣告刑2 分之1
    ，即減處為有期徒刑3 月，並諭知易科罰金之折算標準。
據上論斷，應依刑事訴訟法第299 條第1 項，刑法第30條第1 項
前段、第2 項、第339 條第1 項、刑法第41條第1 項前段，刑法
施行法第1 條之1 第1 項、第2 項前段，中華民國九十六年罪犯
減刑條例第2 條第1 項第3 款、第7 條、第9 條，判決如主文。
本案經檢察官余建國到庭執行職務。
中    華    民    國    97    年    8     月    27    日
                  刑事第五庭  法  官  楊舒嵐
以上正本證明與原本無異。
如不服本判決，應於判決送達後10日內，向本院提出上訴書狀，
上訴書狀應「敘述具體上訴理由」，並按他造當事人之人數附繕
本。「切勿逕送上級法院」。
告訴人或被害人對於判決如有不服具備理由請求檢察官上訴者，
其上訴期間之計算係以檢察官收受判決正本之日期為準。
中    華    民    國    97    年    8     月    28    日
                              書記官  張木松
附錄論罪科刑法條：
中華民國刑法第339條第1項
（普通詐欺罪）
意圖為自己或第三人不法之所有，以詐術使人將本人或第三人之
物交付者，處5年以下有期徒刑、拘役或科或併科1千元以下罰金
。


司法院資訊處製作；財團法人民間司法改革基金會備份。
